【裁判字號】    99,家聲,422
【裁判日期】    990727
【裁判案由】    聲請迴避
【裁判全文】
臺灣臺北地方法院民事裁定             99年度家聲字第422號
聲  請  人  乙○○
上列聲請人因99年度家訴字第18號（原98年度家調字第790號）
、98年度家護字第673號、99年度婚字第52號（原99年度家調字
第37號）、99年度家護字第208號，聲請法官迴避，本院裁定如
下：
    主  文
聲請駁回。
    理  由
一、聲請意旨略以：聲請人對妻子王明月提起宣告夫妻分別財產
    制事件（99年度家訴字第18號）係為保障女兒權益，惟承審
    法官李維心於審理時不明究理，聽信王明月顛倒是非，對現
    存之婚後財產為何未釐清，且迄未調查其中一筆負債係由何
    人所貸款、原因、用途為何；李維心明知王明月係為逃避聲
    請人追究其對兩造財務之處分，虛構誇大聲請人對其有身心
    上之不法侵害行為，企圖干擾宣告分別財產制事件，向鈞院
    聲請對聲請人核發通常保護令事件（98年度家護字第673號
    ），李法官卻仍核發保護令，罔顧聲請人權益；甲○○○○
    於審理王明月訴請聲請人離婚事件（99年度婚字第52號），
    未維護一心想要家庭完整之聲請人，當庭教訓聲請人；甲○
    ○○○於審理家母張蕙萱聲請對王明月核發通常保護令事件
    （99年度家護字第208號通），調查馬虎，僅以公文乙紙稱
    裁定已駁回。上開情事足見李法官行事有偏頗，為此聲請李
    法官迴避等語。
二、按遇有下列各款情形，當事人得聲請法官迴避：（一）法官
    有前條所定之情形而不自行迴避者。（二）法官有前條所定
    以外之情形，足認其執行職務有偏頗之虞者。民事訴訟法第
    第33條第1項定有明文。足見僅當事人有聲請法官迴避之權
    限，且應在訴訟事件尚未終結以前為之，若該事件已因和解
    、撤回、判決或其他事由而終結，法官已無須執行審判職務
    ，此時自不許當事人對之為迴避之聲請（最高法院71年台聲
    字第123號判例參照）。又上開規定法官有應自行迴避而不
    自行迴避以外之情形，足認其執行職務有偏頗之虞，據而聲
    請法官迴避者，應以法官對於訴訟標的有特別利害關係，或
    與當事人之一造有密切之交誼或嫌怨，或基於其他情形客觀
    上足疑其為不公平之審判者為其原因事實，若僅憑當事人之
    主觀臆測，或不滿法官進行訴訟遲緩，或認法官就其聲明之
    證據不為調查、鑑定或指揮訴訟欠當，則不得謂其有偏頗之
    虞（最高法院22年抗字第2346號、27年抗字第304號、29 年
    抗字第56號、69年台抗字第457號判例意旨參照）。且此種
    迴避原因，依同法第34條第2項、第284條之規定，應提出能
    即時調查之證據，自為聲請之日起3日內釋明之。
三、經查，本院98年度家護字第673號通常保護令事件，業經本
    院於99年1月18日裁定核發保護令而終結；本院99年度家護
    字第208號通常保護令事件，聲請人並非該件當事人，且該
    件經本院於99年4月12日裁定駁回聲請而終結，此有該等裁
    定書在卷可稽，揆諸前揭說明，聲請人就該二件聲請法官迴
    避，於法不合，應予駁回。至於聲請人就本院99年度家訴字
    第18號及99年度婚字第52號事件，聲請法官迴避，其所舉之
    原因，為法官基於其職權行使所為訴訟程序之指揮進行，聲
    請人之主張尚難認為承審法官執行職務有偏頗之虞，又聲請
    人並未釋明法官於訴訟之結果有利害關係或於當事人有親交
    嫌怨等客觀事實，足使人疑其為不公平審判，本件聲請人所
    舉之原因與上述情形不合，其聲請法官迴避，不予准許，亦
    應予駁回。爰裁定如主文。
中    華    民    國    99    年    7     月    27    日
                  家事法庭審判長法  官  曾部倫
                                法  官  郭淑貞
                                法  官  彭南元
以上正本係照原本作成。
如不服本裁定應於送達後10日內向本院提出抗告狀，並繳納抗告
費新臺幣1,000元。
中    華    民    國    99    年    7     月    27    日
                                書記官  尹遜言

司法院資訊處製作；財團法人民間司法改革基金會備份。
